【裁判字號】    98,毒抗,347
【裁判日期】    980825
【裁判案由】    毒品危害防制條例
【裁判全文】
臺灣高等法院刑事裁定                 98年度毒抗字第347號
抗  告  人  甲○○
                    現在臺灣基隆看守所勒戒中
上列抗告人因毒品危害防制條例案件，不服臺灣基隆地方法院中
華民國98年7月23日裁定（98年度毒聲字第148號），提起抗告，
本院裁定如下：
    主  文
抗告駁回。
    理  由
一、抗告意旨略以：原法院僅憑勒戒處所評定抗告人分數為: 人
    格特質52分、臨床徵候10分，合計62分，即認抗告人缺乏戒
    癮動機，有繼續施用毒品之傾向，此種標準抗告人難以信服
    。抗告人在勒戒期間表現正常，其他同學因有背景關係，勒
    戒幾天即回家，則裁定戒治之標準何在。抗告人於入所驗尿
    已無毒品反應，代表抗告人沒有繼續施用，則勒戒所評定報
    告是否屬實，令人難以信服，爰提起抗告請求更裁為免付強
    制戒治云云。
二、原裁定意旨略以: 聲請人以被告甲○○因涉嫌施用第二級毒
    品案件，經依原法院以98年度毒聲字第78號裁定送臺灣基隆
    看守所附設勒戒處所觀察、勒戒後，認有繼續施用毒品之傾
    向，有該所民國98年7月15日出具之有無繼續施用毒品傾向
    證明書1份附卷可稽，爰依毒品危害防制條例第20條第2項後
    段規定，聲請裁定入戒治處所施以強制戒治。經核無訛，應
    依毒品危害防制條例第20條第2項後段，裁定被告令入戒治
    處所施以強制戒治。
三、按觀察、勒戒後，檢察官依據勒戒處所之陳報，認受觀察、
    勒戒人無繼續施用毒品傾向者，應即釋放，並為不起訴之處
    分或不付審理之裁定；認受觀察、勒戒人有繼續施用毒品傾
    向者，檢察官應聲請法院裁定令入戒治處所強制治療，其期
    間為6個月以上，至無繼續強制戒治之必要為止，但最長不
    得逾1年，毒品危害防制條例第20條第2項定有明文。
四、經查:
  (一)、有無繼續施用毒品傾向之評估標準，並非完全以受勒戒人
      勒戒後之結果為準，勒戒前之各種情況，仍應作為評估之
      依據。而依勒戒處所評分說明手冊規定，係以人格特質、
      臨床徵候及行為表現3項合併計算分數：(一)分數100分至
      71 分，判定為有繼續施用毒品傾向；(二)50 分至0分判
      定為無繼續施用毒品傾向；(三)70 分至51分間判定有繼
      續施用毒品傾向之原則為有下列各項之一者：1.缺乏病識
      感或戒治動機者；2.第一級毒品使用者；3.有煙毒前科者
      ；4.有礙家庭、社會和諧與安寧者。若無以上各項之一，
      惟判定者認為個案「有繼續施用毒品傾向」者，應在「有
      無繼續施用毒品傾向證明書」詳細說明欄內載明，並於綜
      合判斷項下勾選「有繼續施用毒品傾向」；(四)分數為50
      分以下，原本應列為「無繼續施用毒品傾向」，但綜合評
      分者根據臨床實務，有具體事證，認為個案「有繼續施用
      毒品傾向」者，以綜合評分者所評估為準，惟須在「有無
      繼續施用毒品傾向證明書」詳細說明欄載明具體事證。而
      其中之人格特質係依：(1)有無毒品犯罪前科、(2)其他犯罪
      紀錄（竊盜、違反槍砲彈藥刀械管制條例、賭博、妨害自
      由、恐嚇、擄人勒贖、傷害、殺人、公共危險、搶奪、強
      盜、海盜、盜匪罪）；臨床徵候係依尿液檢驗戒斷症狀有
      無多種藥物使用、有無注射使用、使用期間；行為表現係
      依有無情緒低落、喧嘩等、社會功能是否良好、支持系統
      等；作為判斷分數之依據。判定者判定人格特質、臨床徵
      候及行為表現合計3項分數，固係供為判定者判定「有無
      繼續施用毒品傾向」之審酌標準，但非唯一標準。綜合評
      分者，應根據臨床實務，有具體事證，認為個案「有繼續
      施用毒品傾向」者，以綜合評分者所評估為準（「有無繼
      續施用毒品傾向」評估標準、評分說明手冊參照）。
  (二)、抗告人於98年3月5日凌晨4、5時許，在基隆市○○區○○
      街103巷3號住處房間內施用第二級毒品甲基安非他命1次
      後，經原法院98年度毒聲字第78號裁定送臺灣基隆看守所
      附設勒戒處所觀察、勒戒。經臺灣基隆看守所附設勒戒處
      所評定其人格特質52分，臨床徵候10分，環境相關因素0
      分，合計62分，認定抗告人有繼續施用毒品傾向，有該所
      出具之98年7月15日有無繼續施用毒品傾向證明書、評估
      標準紀錄表各1份在卷足憑（見毒偵卷第33頁至第34頁）
      。因其內所載之結果，係該所相關專業知識經驗人士，於
      抗告人觀察、勒戒期間，依其本職學識評估抗告人之人格
      特質、臨床徵候、環境相關因素所為之綜合判斷，具有科
      學驗證所得之結論，自得憑以判斷抗告人有無繼續施用毒
      品傾向之證明。本院審核上開卷證資料屬實，原法院因而
      依檢察官之聲請諭知抗告人施用第二級毒品，令入戒治處
      所施以強制戒治，其期間為6個月以上，至無繼續強制戒
      治之必要為止，最長不得逾1年，經核並無不合。抗告意
      旨所指各情，核非法院為本案裁定時所應斟酌之事項，且
      徒托空言，否認有施用毒品傾向，自不足採，其抗告為無
      理由，應予駁回。
五、據上論斷，應依刑事訴訟法第412條，裁定如主文。
中    華    民    國    98    年    8     月    25    日
                  刑事第二十二庭審判長法  官  何菁莪
                                      法  官  李麗珠
                                      法  官  洪于智
以上正本證明與原本無異。
不得抗告。
                                      書記官  強梅芳
中    華    民    國    98    年    8     月    27    日


司法院資訊處製作；財團法人民間司法改革基金會備份。
